【裁判字號】    90,易,4
【裁判日期】    900529
【裁判案由】    妨害婚姻及家庭
【裁判全文】
臺灣桃園地方法院刑事判決                                九十年度易字第四號
    公  訴  人  臺灣桃園地方法院檢察署檢察官
    被      告  甲○○
                乙○○
右列被告因妨害婚姻及家庭案件，經檢察官提起公訴（八十九年度偵字第一八三０八
號），本院判決如左：
    主      文
本件公訴不受理。
    理      由
一、公訴意旨略以：被告甲○○為有配偶之人，被告乙○○亦知此情，二人竟分別基
    於概括之犯意，自民國八十七年七、八月間開始，在桃園縣中壢市○○○路一六
    七號十二樓之十一及桃園縣桃園市○○路一三九六號十二樓之六等同居，並連續
    多次發生性行為，迄今仍在桃園縣桃園市○○○街二五巷八一號同居，嗣經乙○○具名寄發信函予甲○○之配偶即訴人丙○○，謝女始悉上情，因認被告二人各
    涉犯刑法第二百三十九條前段或後段之通姦或相姦罪嫌云云。
二、按告訴乃論之罪，未經告訴者，法院應諭知不受理之判決，刑事訴訟法第三百零
    三條第三款定有明文。茲所謂「未經告訴」，並兼括「未經合法告訴」而言。再
    按，刑法第二百三十九條之罪，配偶縱容或宥恕者，不得告訴，同法第二百四十
    五條第二項亦規定甚明。復按，縱容配偶與人通姦，告訴權即已喪失，不能因嗣
    後翻悔而回復。又所謂縱容，但有容許其配偶與人通姦之行為即足，司法院院字
    第一六０五號解釋可資參照。訊據被告甲○○、張淑芬二人，固坦承有前揭公訴
    人所指同居並多次發生性關係之情不諱，惟均辯稱渠等與告訴人自八十九年初起
    ，即已在桃園市○○○街二五巷八一號同屋共居，迄八十九年底因該屋被拍賣，
    始各自搬離，渠二人仍然同住，告訴人則與小孩遷居另處，告訴人不僅早知渠二
    人間之關係，抑且，並同意甲○○能坐擁一屋二妻，三人同行等語。
三、經查，證人即被告甲○○之姊王月鳳於本院調查時證稱：（甲○○、乙○○、丙○○他們三人有住一起？）八十九年過年後有，是王（忠義）與乙○○去我家講
    的，隔沒多久，丙○○來我家，我問她，她說確實有：：：我勸丙○○說這樣子
    不是很痛苦，她說是為了小孩：：：後來王（忠義）與張（淑英）同謝（瑞園）
    都各自搬開，是去年（八十九年）底的事，王與張同住，謝與小孩住等語（見本
    院九十年三月二十日訊問筆錄），再徵之告訴人丙○○於本院調查時並陳明：（
    認識王月鳳？）是，有事會向其傾吐，被告之事也有等語（見本院九十年三月三
    十日訊問筆錄），據此，可見王月鳳證稱告訴人曾向之傾訴有關其與被告二人同
    屋共居之事，要非虛妄。再者，證人即被告甲○○之母王李秀桂於本院審理時亦
    證稱：我知道他們三人同住一屋簷下，是丙○○告訴我他們三人同住一起等語。
    次查，告訴人於本院調查時復陳稱：（如何知道被告二人有親密關係？）（在桃
    園市○○○○街（二五巷八一號）有接信才知情：：：（如何獲得此信？）直接
    放在我家裡的等語（見本院九十年三月三十日訊問筆錄），由是，顯見斯時告訴
    人係居在桃園市○○○街二五巷八一號。再查，被告乙○○於八十九年一月二十
    四日亦設籍在該址，其間，於八十九年七月十七日雖曾一度遷出，惟於同年十月
    二十六日又遷回上址，迄九十年一月二日始再遷出等情，有乙○○之戶籍謄本一
    份在卷可憑。倘乙○○僅欲覓處寄籍，茲其並非無娘家可供寄放，抑且，甲○○
    係始終設籍在桃園縣八德市○○路一０四四號其母王李秀桂戶內，此亦有甲○○
    之戶籍謄本一份附卷為佐，因之，張女隨同王某逕將其戶籍寄遷至該址即可，殊
    無為此蛇足之舉，反而遷籍至告訴人戶內之理由及必要，衡此，顯見張女並非僅
    止於單純遷戶寄籍而已，職是，其果有實際遷住該址之事實，堪認無疑，從而綜
    合上陳各情，足徵被告二人辯稱渠等與告訴人自八十九年初起，即已在桃園市○○○街二五巷八一號同屋共居，迄八十九年底因該屋被拍賣始各自搬遷等語屬實
    ，悉值採信。查告訴人向證人王月鳳傾訴渠三人同居之事時，王女既對之勸解回
    稱「這樣子不是很痛苦」等語，前已述明，是以若非告訴人所述之內容係謂被告
    二人間之關係非比尋常且過從甚密致其內心甚感無奈，王女顯無為如斯勸解之可
    能，據而已見告訴人係明知被告張女非以王某普通朋友之身分登堂入室，再稽以
    張女於致告訴人之信函中係載明：「如果不離婚，又把我當仇人，那我們明年等
    小孩生下來就搬出去住」等語，有卷存該函件可按，顯然，於同住期間，告訴人
    並早知被告二人已株胎暗結，因而對張女抱持敵對態度。由此二端，顯見告訴人
    對被告二人間存有姦情之事，早已了然洞悉。茲既知此事，竟猶隱忍容任張女與
    之同屋共居，任令王某坐擁一屋二妻，厚享齊人之福，是其有縱容王某與張女通
    姦之事實，狀至鮮明。依首揭說明，告訴人之告訴權即已喪失，即令嗣後翻悔，
    亦無由回復，從而其提起本件告訴，核非適法，自應為諭知不受理之判決。
據上論斷，應依刑事訴訟法第三百零三條第三款，判決如主文。
本案經檢察官呂寧莉到庭執行職務。
中      華      民      國    九十      年      五      月    二十九    日
                              臺灣桃園地方法院刑事第三庭
                                  法  官  蔡榮澤
右正本證明與原本無異。
如不服本判決，應於判決送達後十日內向本院提出上訴狀( 應附繕本 )，上訴於
臺灣高等法院。
                                    書記官   劉德壽
中        華        民        國   九十   年   六   月    七    日


司法院資訊處製作；財團法人民間司法改革基金會備份。
